【裁判字號】    98,訴,906
【裁判日期】    981231
【裁判案由】    偽造文書等
【裁判全文】
臺灣屏東地方法院刑事判決               98年度訴字第906號
公  訴  人  臺灣屏東地方法院檢察署檢察官
被      告  甲○○
上列被告因偽造文書等案件，經檢察官提起公訴（98年度偵字第
4676號、98年度偵緝字第195 號），被告於本院準備程序中就被
訴事實為有罪之陳述，經本院合議庭裁定以簡式審判程序審理，
判決如下：
    主  文
甲○○連續犯行使偽造私文書罪，處有期徒刑拾月，減為有期徒
刑伍月，如易科罰金，以銀元佰元即新臺幣玖佰元折算壹日。
造之如附表一所示「乙○○」署押共伍枚沒收之。
    事  實
一、甲○○於民國94年4 月間某日，在屏東縣屏東市○○路上某
    財務公司內，明知僅受乙○○委託代為申辦大眾銀行信用卡
    ，竟意圖為自己不法所有，基於行使偽造私文書、詐欺取財
    及不正利用自動付款設備取得他人之物之概括犯意，於取得
    乙○○之身分證影本後，未經乙○○同意，擅自在美商花旗
    銀行（下稱花旗銀行）VISA白金信用卡（下稱信用卡）、國
    泰世華商業銀行股份有限公司（下稱國泰世華銀行）國泰世
    華晶鑽現金卡（下稱現金卡）之申請書申請人欄內偽造「乙
    ○○」之署名（如附表1 所示），並將上開信用卡、現金卡
    之申請書連同乙○○之身分證影本，分別交付予花旗銀行及
    國泰世華銀行之行員以申請信用卡及現金卡。花旗銀行及國
    泰世華銀行乃分別核發卡號0000000000000000號（95年2 月
    16日換卡卡號：0000000000000000號）信用卡、0000000000
    00號之現金卡予甲○○。甲○○取得上開信用卡後，先後於
    附表2 所示之時間及地點刷卡消費或預借現金，並在簽帳單
    上偽造「乙○○」之署押或於自動付款設備輸入密碼，致各
    該商店人員或自動付款設備陷於錯誤而交付其商品或現金，
    足以生損害於乙○○、花旗銀行以及各該特約商店。又甲○
    ○於取得上開現金卡後，即於附表3 所示之時間，持該現金
    卡，至自動付款設備輸入密碼，使設置該自動付款設備之銀
    行識別系統對真正持卡人之識別陷於錯誤，而向該等銀行詐
    欺取得現金，致生損害於乙○○及國泰世華銀行。嗣經乙○
    ○接獲花旗銀行及國泰世華銀行之催帳單後，始悉上情。
二、案經乙○○訴由屏東縣政府警察局屏東分局報告及國泰世華
    銀行訴由臺灣屏東地方法院檢察署檢察官偵查起訴。
    理  由
一、本件被告甲○○所犯係死刑、無期徒刑、最輕本刑為3 年以
    上有期徒刑以外之罪，亦非高等法院管轄之第一審案件，而
    被告於本院審理中就被訴及追加起訴之事實為有罪之陳述，
    經告知被告簡式審判程序之旨並聽取當事人意見後，本院合
    議庭依刑事訴訟法第273 條之1 第1 項規定，裁定由受命
    法官獨任進行簡式審判程序，合先敘明。
二、上揭犯罪事實，業據被告於本院審理時坦承不諱，核與證人
    即被害人乙○○證述情節相符，並有花旗銀行之VISA白金信
    用卡申請書影本、國泰世華銀行晶鑽現金卡申請書影本、國
    泰世華銀行預借現金明細表影本各1 紙、花旗銀行台北分行
    96年6 月28日(96)政查字第13244 號函暨花旗白金卡月結單
    影本4 紙附卷足稽，被告前開自白經核與事實相符。本件事
    證明確，被告犯行堪以認定，應依法論科。
三、新舊法比較：
    查被告行為後，刑法業於94年2月2日修正公布，並於95年 7
    月1 日施行。按行為後法律有變更者，適用行為時之法律，
    但行為後之法律有利於行為人者，適用最有利於行為人之法
    律，現行刑法第2條第1項定有明文。又刑法修正之比較新舊
    法，應就罪刑有關之共犯、未遂犯、想像競合犯、牽連犯、
    連續犯、結合犯，以及累犯加重、自首減輕暨其他法定加減
    原因（如身分加減）與加減例等一切情形，綜其全部罪刑之
    結果而為比較，爰就本件新舊法比較情形論述如下：
（一）修正前刑法第55條牽連犯，第56條連續犯之規定，經修正
      後刑法予以刪除，亦即修正後刑法就行為罪數，除接續犯
      、想像競合犯、結合犯等實質上或裁判上一罪，以一罪論
      處或從一重罪處斷外，原則上採取一罪一罰，故犯罪在95
      年6 月30日以前，而合於修正前刑法連續犯或牽連犯規定
      者，前者加重其刑至二分之一，後者從一重罪處斷。準此
      ，本件若依新法採一罪一罰、數罪併罰者，以起訴法條即
      行使變造私文書、詐欺取財及以不正方法由自動付款設備
      取得他人之物觀之，則其刑度合計後最高刑度為13年以下
      ；若採修正前刑法連續犯加重其刑至二分之一，則連續行
      使變造私文書及連續詐欺取財最高刑度均為7 年6 月以下
      ，而連續詐欺取財尚有拘役或科或併科罰金之刑；而牽連
      犯從一重處斷，則行使偽造私文書最高刑度為7 年6 月以
      下，並無拘役或科或併科罰金之刑。是比較結果，以修正
      前之刑法規定顯較修正後刑法規定一罪一罰，數罪併罰對
      被告有利，依從舊從輕法則，適用修正前刑法規定較有利
      於被告。
（二）罰金刑：在刑法修正前，刑法分則編各罪所定罰金刑之貨
      幣單位原為銀元，其最高罰金數額，從各該法條規定，而
      最低罰金數額，則依修正前刑法第33條第5 款之規定為1
      元以上（貨幣單位為銀元），且若定有罰金刑之論罪法條
      係於72年6 月25日前所制定，而該法條日後均未修正者，
      得依罰金罰鍰提高標準條例第1 條前段規定，就其原定數
      額提高為2 倍至10倍，其後修正者則不提高倍數，並依現
      行法規所定貨幣單位折算新臺幣條例第2條規定，以銀元
      1元折算為新臺幣3元；於刑法修正後，因刑法第33條第5
      款修正為：「罰金：新臺幣1千元以上，以百元計算之。
      」使得刑法之罰金貨幣單位已由銀元改為新台幣，則刑法
      分則編各罪所定罰金刑之貨幣單位，自應配合修正為新臺
      幣，又為使刑法分則編各罪所定罰金之最高數額與刑法修
      正前趨於一致，乃增訂刑法施行法第1 條之1 ：「中華民
      國94年1 月7 日刑法修正施行後，刑法分則編所定罰金之
      貨幣單位為新臺幣。94年1 月7 日刑法修正時，刑法分則
      編未修正之條文定有罰金者，自94年1 月7 日刑法修正施
      行後，就其所定數額提高為30倍。但72年6 月26日至94年
      1 月7 日新增或修正之條文，就其所定數額提高為3 倍。
      」從而，刑法分則編各罪所定罰金刑之最高數額，於刑法
      修正前、後縱無不同，惟修正後刑法第33條第5款所定罰
      金刑最低數額，較之修正前提高，自以修正前刑法第33條
      第5款規定有利於被告。
（三）綜上，依整體比較之結果，以舊法對於被告較為有利，爰
      依修正後刑法第2 條第1 項但書之規定，本件被告犯行，
      即應適用行為時法即修正前刑法之相關規定予以處斷。
四、論罪科刑部分：
（一）按依信用卡使用情形，必於信用卡背面之簽名條碼上簽名
      後，始得持卡消費，則在信用卡背面簽名，單純自形式上
      觀察，即足以表示信用卡之簽名者於信用卡有效期限內有
      權使用該信用卡之辨識及證明，非依習慣或特約表示一定
      用意之證明，性質上係屬刑法第210 條之私文書（最高法
      院91年度台上字第5209號判決要旨參照）；又按簽帳單係
      持卡人所簽署，用以證明所消費之金額，並同意依照信用
      卡使用規定，一經使用或訂購物品，均應按所示之全部金
      額，付款予發卡銀行之文書，屬於持卡人所製作之私文書
      （最高法院91年度台上字第4531號判決要旨可佐）。
（二）核被告所為，係犯刑法第216 條、第210 條之行使偽造私
      文書罪，同法第339 條第1 項之詐欺取財罪、同法第339
      條之2 第1 項之以不正方法由自動付款設備取得他人財物
      罪。被告於現金卡、信用卡申請書、信用卡簽帳單上偽造
      「乙○○」署名之行為，為偽造私文書之部分行為；又其
      偽造私文書後復持以行使，其偽造私文書之低度行為，應
      為行使之高度行為所吸收，不另論罪。被告先後多次犯行
      使偽造私文書罪、詐欺取財，及以不正方法由自動付款設
      備取得他人財物之犯行，均時間緊接，所犯構成要件相同
      之罪，顯均係基於概括犯意反覆實施，為刑法修正前之連
      續犯，應依刑法修正前之第56條規定，各論以一罪，並加
      重其刑。被告所犯連續行使偽造私文書、詐欺取財罪，及
      以不正方法由自動付款設備取得他人財物罪間，有方法目
      的之牽連關係，應依刑法修正前之第55條規定，從一重依
      連續行使偽造私文書罪處斷。
（三）爰審酌被告不思以正當方式賺取所需，竟冒用乙○○名義
      ，申請現金卡、信用卡使用，取得卡片後，復恣意持卡消
      費及借貸，滿足一己物慾，破壞信用卡之交易機能及社會
      金融秩序，並使乙○○蒙受信用評價減損及受追償之風險
      ，兼衡其犯後曾簽發17萬元本票1 紙予乙○○以賠償，惟
      因經濟因素無法兌現，犯後坦承犯行，態度尚佳，且於本
      院審理中一再表明願賠償告訴人國泰世華銀行，及其智識
      程度、生活狀況等一切情狀，量處如主文所示之刑。再者
      ，本件犯罪發生在96年4 月24日以前，被告雖於偵查中經
      通緝，然係於97年1 月14日始遭通緝，並於98年5 月14日
      緝獲，非在中華民國九十六年罪犯減刑條例施行前經通緝
      ，合於上開減刑條例之減刑規定，乃諭知減其宣告刑期二
      分之一如主文所示，並諭知易科罰金之折算標準。
（四）附表1 所示申請書等文件上偽造之「乙○○」署名，不問
      屬於犯人與否，均依刑法第219 條規定宣告沒收。至附表
      2 所示之簽帳單上偽造之「乙○○」署名，經花旗銀行表
      示該簽帳單之收執聯及存根聯業已銷燬無法調閱，有該銀
      行96年11月30函（見96偵字第5322號卷第4 頁）、本院公
      務電話紀錄可佐，即該署名均已滅失，自不予以宣告沒收
      。另被告於附表1 文件上其他欄位內所書寫關於「乙○○
      」文字部分，其用意在識別申請人為何人，以便於各該銀
      行之人員查對資料所用，並非表示申請人本人簽名之意，
      尚不生偽造署名之問題，自不予沒收，併此敘明。
據上論結，應依刑事訴訟法第273 條之1 第1 項、第299 條第1
項前段，刑法第2 條第1 項前段、第216 條、第210 條、第339
條第1 項、第339 條之2 第1 項、第219 條，修正前刑法第55條
、第56條、第41條第1 項前段，刑法施行法第1 條之1 ，修正施
行前罰金罰鍰提高標準條例第2 條，現行法規所定貨幣單位折算
新臺幣條例第2 條，中華民國九十六年罪犯減刑條例第2 條第1
項第3 款、第7 條，判決如主文。
本案經檢察官曾士哲到庭執行職務。
中    華    民    國    98    年    12    月    31    日
                  刑事第四庭    法  官  蔡玉雪
附表一：
┌──┬────┬─────┬────────────┬─────┐
│編號│發卡銀行│卡號      │應沒收之偽造署名        │備註      │
├──┼────┼─────┼────────────┼─────┤
│ 1  │花旗銀行│0000000000│花旗銀行白金卡申請書上偽│見警卷第18│
│    │        │799006    │造之「乙○○」署名2枚   │頁        │
├──┼────┼─────┼────────────┼─────┤
│ 2  │國泰世華│0000000000│國泰世華銀行晶鑽卡申請書│見本院卷  │
│    │銀行    │02        │上偽造之「乙○○」署名3 │          │
│    │        │          │枚                      │          │
└──┴────┴─────┴────────────┴─────┘
附表二：
┌─┬────┬────────┬───────┬───┐
│編│消費日期│   特約商店     │消費或借支金額│手續費│
│號│        │      或        │   (新臺幣)   │      │
│  │        │   預借現金     │  (單位：元)  │      │
├─┼────┼────────┼───────┼───┤
│ 1│94.6.5  │高雄漢神名店百貨│         8,000│     0│
│  │        │股份有限公司    │              │      │
├─┼────┼────────┼───────┼───┤
│ 2│94.6.7  │和信電訊股份有限│         2,161│     0│
│  │        │公司            │              │      │
├─┼────┼────────┼───────┼───┤
│ 3│94.6.13 │達世通企業商行  │        45,240│     0│
├─┼────┼────────┼───────┼───┤
│ 4│94.6.14 │上海商業儲蓄銀行│        20,000│   800│
├─┼────┼────────┼───────┼───┤
│ 5│94.6.14 │上海商業儲蓄銀行│        20,000│   800│
├─┼────┼────────┼───────┼───┤
│ 6│94.6.14 │上海商業儲蓄銀行│        20,000│   800│
├─┼────┼────────┼───────┼───┤
│ 7│94.6.17 │上海商業儲蓄銀行│        10,000│   450│
├─┼────┼────────┼───────┼───┤
│ 8│94.6.17 │上海商業儲蓄銀行│        20,000│   800│
├─┼────┼────────┼───────┼───┤
│ 9│94.6.19 │Chemistry       │         2,000│     0│
├─┼────┼────────┼───────┼───┤
│10│94.7.30 │鴻吉汽車        │         7,220│     0│
├─┼────┼────────┼───────┼───┤
│11│94.9.22 │家樂福--屏東店  │         1,927│     0│
├─┼────┼────────┼───────┼───┤
│12│94.9.24 │中國石油--歸來店│           450│     0│
├─┴────┴────────┴───────┴───┤
│                                         合計  160,293│
│截至95年3月6日止，含逾期滯納金及利息費用 總計  167,581│
│                                                      │
│【註】被告曾於94年7月25日清償10,100元，又於94年9月8日 │
│      清償9,000元。                                   │
└───────────────────────────┘
附表三：
┌──┬──────┬─────────┬───────┐
│編號│ 預支日期   │  預支金額(新臺幣)│   管理費     │
│    │            │ (單位：元)       │              │
│    │            │                  │              │
├──┼──────┼─────────┼───────┤
│ 1  │94.6.20     │      20,000      │     100      │
├──┼──────┼─────────┼───────┤
│ 2  │94.8.12     │         706      │     100      │
├──┴──────┴─────────┴───────┤
│                            合計20,906                │
│截至94年12月19日含利息費用  總計20,854                │
└───────────────────────────┘
以上正本證明與原本無異。
如不服本判決應於收受判決後10日內向本院提出上訴書狀，並應
敘述具體理由；其未敘述上訴理由者，應於上訴期間屆滿後20日
內向本院補提理由書（均須按他造當事人之人數附繕本）「切勿
逕送上級法院」。
中    華    民    國    98    年    12    月    31    日
                                書記官  許倬維
附錄本案論罪科刑法條
刑法第210條
偽造、變造私文書，足以生損害於公眾或他人者，處 5 年以下有
期徒刑。
刑法第216條
行使第 210 條至第 215 條之文書者，依偽造、變造文書或登載
不實事項或使登載不實事項之規定處斷。
刑法第339條第1項
意圖為自己或第三人不法之所有，以詐術使人將本人或第三人之
物交付者，處5 年以下有期徒刑、拘役或科或併科1 千元以下罰
金。
刑法第339條之2第1項
意圖為自己或第三人不法之所有，以不正方法由自動付款設備取
得他人之物者，處3 年以下有期徒刑、拘役或1 萬元以下罰金。

司法院資訊處製作；財團法人民間司法改革基金會備份。
